臺灣臺南地方法院民事裁定　　　　　 100年度消債更字第89號
聲請人　劉順吉
代理人　林媗琪律師
上列當事人因消費者債務清理事件聲請更生，本院裁定如下：
    主    文
聲請人劉順吉自民國100年11月7日下午4時起開始更生程序，並
命司法事務官進行本件更生程序。
    理    由
一、按債務人不能清償債務或有不能清償之虞，且無擔保或無優
    先權之債務總額未逾新臺幣 （下同）1,200萬元者，於法院
    裁定開始清算程序或宣告破產前，得向法院聲請更生。法院
    開始更生程序之裁定，應載明其年、月、日、時，並即時發
    生效力，消費者債務清理條例第3條、第42條第1項、第45條
    第1項定有明文。 又按債務人對於金融機構因消費借貸、自
    用住宅借款、信用卡或現金卡契約而負債務，在聲請更生或
    清算前，應提出債權人清冊，以書面向最大債權金融機構請
    求協商債務清償方案，並表明共同協商之意旨。債務人與金
    融機構協商成立者，不得聲請更生或清算，但因不可歸責於
    己之事由，致履行顯有重大困難者，不在此限。本條例施行
    前，債務人依金融主管機關協調成立之中華民國銀行公會會
    員，辦理消費金融案件無擔保債務協商機制與金融機構成立
    之協商，準用前項之規定。消費者債務清理條例第151條第1
    、5、6項亦定有明文。
二、聲請意旨略以：聲請人即債務人劉順吉十幾年前曾於高生居
    股份有限公司工作，後亦於民國90年間曾至玉市賣玉，惟卻
    因鑑價經驗不足經濟不景氣，致虧損連連而負債，加上當時
    是以貸款創業買玉，在以債養債之情形下，終至無法負荷。
    自此聲請人即於96年改至鄰居親戚家中，從事沖床工之工作
    ，該工作性質屬臨時工，以件計酬，並無薪資所得之相關資
    料，且因工廠有需求方有工作，因此收入不甚穩定，每月平
    均約賺21,480元左右； 聲請人家中人口數4人，包括聲請人
    、配偶陳佳幸、長女劉昱伶、長子劉昱嶔，聲請人全家前二
    年每月必要支出經計算後約為健保費2,307元、醫療費813元
    、房屋稅地價稅83元、電費949元、瓦斯水電750元、交通費
    900元、衣服費600元、伙食18,000元、 通訊費用942元、生
    活用品1,200元、學費4,020元、文具費200元，每月約30,76
    5元，總費用與配偶共同分攤， 故聲請人每月必要生活費用
    加上子女之扶養費共計15,383元（計算式：30,7652＝15,
    383）。 聲請人名下雖有土地、房屋，但均為繼承而來，持
    分不高，難以變賣， 資產總價值為394,001元，然累計負債
    總額已達2,402,682元， 負債顯然超過資產甚多，已達不能
    清償債務或有不能清償之虞之程度。 聲請人雖曾於95年7月
    間依照中華民國銀行公會會員辦理消費金融案件無擔保債務
    協商機制，與最大債權人安泰銀行成立協商，每月應還款金
    額為21,569元、分120期、4%利率，至全部清償為止。 然聲
    請人目前每月收入約22,000元，支出每月生活費用及扶養費
    15,383元後，每月僅餘6,617元左右， 實已無法清償協商之
    金額21,569元；嗣聲請人於本件聲請前，曾向最大債權銀行
    安泰銀行申請「個別協商一致性方案」，惟該行口頭提出之
    「180期，0%利率」方案，以聲請人總債務2,402,682元計算
    ，180期每期共需支付13,348元， 以聲請人每月21,480元之
    薪資， 扣除每月支出15,383元，僅餘6,097元，實無法清償
    每月13,348元之協商還款金額，聲請人實有不可歸責於己致
    履行上開協商內容顯有重大困難之事由，且無擔保或無優先
    權之債務總額未逾1,200萬元， 復未經法院裁定開始清算程
    序或宣告破產，爰依法向本院聲請更生等語。
三、聲請人前揭主張，業據提出財產及收入狀況說明書、債權人
    清冊、協議書暨無擔保債務還款計劃、財團法人金融聯合徵
    信中心當事人查詢個人資料（信用報告）回覆書、協議書、
    戶籍謄本等件為憑，經查：
（一）聲請人於消費者債務清理條例施行前，曾依金融主管機關
      協調成立之中華民國銀行公會會員，辦理消費金融案件無
      擔保債務協商機制與金融機構進行協商，嗣與各債權銀行
      就無擔保債務協商成立，約定自95年7月起，分120期，利
      率4%，每月償還21,569元乙節，有協議書附卷可按。
（二）嗣聲請人於100年6月24日向最大債權銀行安泰銀行申請「
      個別協商一致性協商程序」， 安泰銀行提供180期、利率
      0%之方案，惟聲請人表示無法接受，故協商不成立等情，
      此有安泰銀行陳報狀檢附聲請人個別協商一致性方案申請
      書在卷可稽。
（三）又聲請人前未曾經法院宣告清算程序或宣告破產，亦未曾
      依消費者債務清理條例或破產法之規定而受刑之宣告等情
      ，亦有本院民事紀錄科查詢表、臺灣高等法院被告前案紀
      錄表在卷足憑。
（四）聲請人稱其現於親戚劉龍原家中從事沖床工之工作，平均
      每月薪資收入約22,000元等語，有第三人劉龍原出具之在
      職證明書及數量筆記本記錄影本附卷可參，堪信為真實。
（五）參酌行政院內政部所公告100年度下半年 臺灣省低收入戶
      最低生活費用每人每月為10,244元，該生活費標準係按照
      政府最近一年平均每人消費支出（包括食品費、衣著鞋襪
      費、房租水電費、家居管理費、醫療保健費、交通通訊費
      、娛樂教育費及雜項支出）百分之60訂定；又聲請人與其
      配偶及子女，夫妻同財共居，共營家庭，家人共同生活，
      無論在食、衣、住、行及其他雜項支出，因團體互相使用
      分散開銷之作用，可節省支出，是上述政府所公布最近一
      年平均每人消費支出，其中所包括房租水電費、家居管理
      費、交通通訊費、娛樂及雜項等支出乃共享共用，自毋須
      每一口人均列計，是認每一戶家庭之消費支出，除家長外
      之家屬部分則應以99年度親屬扶養每人免稅額為82,000元
      即每月約6,900元方屬合理。 準此，本院審認聲請人每月
      必要生活支出 及扶養2名未成年子女劉昱伶（11歲）及劉
      昱嶔（10歲）之支出應以17,144元（計算式：10,244＋6,
      90022＝17,144）為適當。 是聲請人自陳每月必要生
      活支出及扶養2名未成年子女之扶養費共計15,383元， 經
      本院審酌尚屬允當，是予採認。
（六）依聲請人提出之財政部臺灣省南區國稅局財產歸屬資料清
      單及本院職權調閱聲請人97年至99年度稅務電子閘門財產
      所得調件明細表所示，聲請人名下有房屋一筆及土地五筆
      ，財產總額為392,677元。
（七）聲請人雖曾向最大債權銀行安泰銀行就無擔保債務申請個
      別協商一致性協商程序， 債權銀行並提供分180期，0%利
      率之協商方案， 然依聲請人債務總金額2,402,682元計算
      ，每期約需還款13,348元（計算式：2,402,682180＝13
      ,348，小數點以下四捨五入），是以聲請人目前每月收入
      僅約22,000元，扣除其每月必要支出15,383元後，僅餘6,
      617元， 實不足支付每月應償還之協商款項13,348元，又
      縱將聲請人名下所有財產總額392,677元扣除後， 聲請人
      每月猶須還款約11,167元【（2,402,682－392,677）18
      0≒11,167】， 堪認聲請人確已達不能清償債務或有不能
      清償之虞之程度。
四、綜上所述，聲請人僅係一般消費者，並未從事營業，其已達
    不能清償債務或有不能清償之虞之程度，其中無擔保或無優
    先權之債務，在1,200萬元以下， 且未經法院裁定開始清算
    程序或宣告破產，又查無消費者債務清理條例第6條第3項、
    第8條或第46條各款所定駁回更生聲請之事由存在， 則聲請
    人聲請更生，應屬有據，爰裁定如主文。惟本院裁定准許開
    始更生程序，僅係依消費者債務清理條例立法意旨，在經濟
    生活上讓聲請人有一個之更生機會，並非聲請人之一切債務
    自此即免負清償之責，且聲請人須於更生程序中與債權人協
    議「更生方案」，並持續履行更生方案後 （清償期間為6年
    以內，但有特別情事者，得延長為8年）， 聲請人之債務始
    能依同條例第73條生消滅之效力，請聲請人注意。
中    華    民    國   100    年    11    月    7     日
                          臺灣臺南地方法院民事第二庭
                                法  官  王 獻 楠
以上正本係照原本作成
本裁定不得抗告。
中    華    民    國   100    年    11    月    7     日
                                書記官  李 鎧 安